【裁判字號】    89,訴,421
【裁判日期】    891018
【裁判案由】    廢棄物清理法
【裁判全文】
臺灣嘉義地方法院刑事判決                          八十九年度訴字第四二一號
    公訴人  臺灣嘉義地方法院檢察署檢察官
    被  告  丁○○
            丙○○
右列被告因違反廢棄物清理法案件，經檢察官提起公訴（八十九年度偵字第二六三五
號），本院判決如左：
    主  文
丁○○、丙○○共同未依公、民營廢棄物清除機構經營廢棄物之清除業務，應列明專
業技術人員與清除之工具、方法、設備及場所，向地方主管機關申請核發許可證之規
定，領有廢棄物清除許可證或核備文件，從事廢棄物清除，各處有期徒刑壹年貳月，
均緩刑肆年。
    事  實
一、丁○○獨資開設景億工程行，未依公、民營廢棄物清除機構經營廢棄物之清除業
    務，應列明專業技術人員與清除之工具、方法、設備及場所，向地方主管機關申
    請核發許可證之規定，領有廢棄物清除許可證或核備文件，竟以每日薪資新台幣
    （下同）五千元之代價雇用與其具有共同犯意聯絡之丙○○，於民國八十九年四
    月二十一日上午九時許，由丙○○駕駛Ｋ２—０一九號自用小貨車自嘉義縣民雄
    鄉○○路○段三十一號協同中學丁○○所承包之敬業大樓西牆修繕工程工地，載
    運廢棄之破磚塊、破磁磚、水泥塊等物，至不知情之甲○○所有（起訴書誤為乙○○所有）之嘉義縣民雄鄉○○村○○○段六００號（起訴書誤為五六五號）土
    地傾倒，非法從事廢棄物之清除工作。嗣於同日十一時二十分許為警當場查獲，
    計已傾倒三車次，約六立方公尺之廢棄物。
二、案經嘉義縣警察局民雄分局報請臺灣嘉義地方法院檢察署檢察官偵查起訴。
    理  由
一、訊據被告丁○○、丙○○坦承於右揭時、地未領有廢棄物清除許可證或核備文件
    ，而由被告丁○○以每日五千元之代價雇用被告丙○○駕駛Ｋ２—０一九號自用
    小貨車，自嘉義縣民雄鄉○○路○段三十一號協同中學敬業大樓西牆修繕工程工
    地載運廢棄之破磚塊、破磁磚、水泥塊等物，至嘉義縣民雄鄉○○村○○○段六
    ００號土地傾倒，非法從事廢棄物之清除工作一情不諱，核與證人乙○○（即甲○○之父）於偵查及本院審理時所證述嘉義縣民雄鄉○○村○○○段六００號土
    地遭人傾倒破磚塊、破磁磚、水泥塊等物之情節大致符合。又前揭土地現場原來
    堆放有破磚塊、破磁磚及水泥塊，均為牆壁打掉後之廢棄物，而現業已堆平，且
    本院命被告及乙○○指出原堆放廢棄物之位置及面積經勘測後，於附圖（即複丈
    成果圖）編號１所示之位置共計被傾倒０‧００二四公頃，此業經本院於八十九
    年九月七日囑託嘉義縣大林地政事務所會同本院到場實地勘測屬實，製有勘驗筆
    錄在卷，並繪有複丈成果圖附卷可考。而前揭遭非法傾倒廢棄物之土地地號係嘉
    義縣民雄鄉○○村○○○段六００號，為案外人甲○○所有，亦據證人乙○○陳
    明在卷，並有嘉義縣大林地政事務所八十九年九月二十二日八九嘉林地二號第四
    八八四號函及嘉義縣民雄鄉○○○段六００號土地登記謄本各一紙附卷可參。此
    外，復有協同中學與景億工程行之工程契約書影本一份、嘉義縣環境保護局稽查
    工作紀錄表一紙及現場照片十二幀可資佐證，本件事證明確，被告犯行，洵堪認
    定。
二、核被告丁○○、丙○○所為，均係犯有廢棄物清理法第二十二條第二項第四款之
    未領有廢棄物清除許可證或核備文件，而從事廢棄物清除罪。被告先後三次傾倒
    廢棄物之行為，係出於未領有廢棄物清除許可證或核備文件，而從事廢棄物清除
    之單一犯意接續為之，應論以單純一罪。又被告二人對於上開犯行有犯意之聯絡
    及行為之分擔，均為共同正犯。爰審酌被告僅傾倒廢棄物三車次約六立方公尺即
    遭查獲，所生損害尚輕、犯罪動機係基於一時失慮、未知法律規定致罹刑章及事
    後深切表示悔意，並懇求給予自新機會且隨即參加行政院環境保護署舉辦之廢棄
    物清除人員培訓之犯後態度等一切情狀，量處如主文所示之刑。末查被告前均未
    曾受有期徒刑以上刑之宣告，有臺灣高等法院被告全國前案記錄表、臺灣嘉義地
    方法院刑案資料查註紀錄表各一紙附卷可稽，其因短於思慮以罹刑典，而觸犯本
    案犯行，經此教訓，當知警惕，而無再犯之虞，本院認前開對其宣告之刑，以暫
    不執行為適當，爰併宣告緩刑四年，以啟自新。
三、公訴意旨另以：被告丁○○、丙○○基於共同意圖為自己不法利益之犯意聯絡，
    由被告丁○○以每日五千元之代價雇用被告丙○○，於八十九年四月二十一日上
    午九時許，由丙○○駕駛Ｋ２—０一九號自用小貨車自嘉義縣民雄鄉○○路○段
    三十一號協同中學丁○○所承包之敬業大樓西牆修繕工程工地，載運廢棄之破磚
    塊、破磁磚、水泥塊等物，至不知情之甲○○（起訴書誤為乙○○）所有之嘉義
    縣民雄鄉○○村○○○段六００號（起訴書誤為五六五號）土地傾倒，竊佔如附
    圖編號１所示之土地０‧００二四公頃，因認被告涉有刑法第三百二十條第二項
    之竊佔罪嫌。惟按刑法第三百二十條第二項之竊佔罪，以意圖為自己不法之利益
    而竊佔他人之不動產而歸於自己或第三人支配之下為其構成之要件，苟其佔用他
    人之不動產之始，本無不法利益之意圖，或無將該不動產納入自己或第三人實力
    支配之犯意，自與竊佔罪之構成要件有間，即不得以該罪責相繩。經查：訊據被
    告丁○○、丙○○均堅決否認涉有竊佔犯行，辯稱：其等將垃圾傾倒於嘉義縣民
    雄鄉○○村○○○段六００號係因看到有人將廢棄物傾倒於該處，其二人乃隨之
    傾倒該三車廢棄物，並無將該地作為自己永久使用之意思等語。又被告僅於右揭
    時、地傾倒廢棄物共計三車次、約六立方公尺，原堆放廢棄物之面積共計０‧０
    ０二四公頃一情亦據被告供述綦詳，並經本院偕同嘉義縣大林地政事務所人員到
    場實地勘測屬實，製有勘驗筆錄在卷，並繪有複丈成果圖附卷可考，已如前述。
    依被告於傾倒廢棄物當天即遭查獲，且於案發當日在前開地點僅傾倒廢棄物三車
    次，約六立方公尺，所傾倒之面積亦僅０‧００二四公頃等情以觀，被告所辯其
    等並無將將該地作為自己永久使用之意思一節，應屬真實而值採信。則依前揭說
    明，被告於上開地點傾倒廢棄物，即難認其等有何將該不動產納入自己或第三人
    實力支配之犯意，與竊佔罪之構成要件尚有不符，難以該罪責相繩。此外，復查
    無其他任何積極證據，足以證明被告丁○○、丙○○二人確涉竊佔罪行，被告二
    人此部分之犯行，即屬不能證明，原應為無罪之諭知。惟因公訴人認被告二人此
    部分之犯行，與其等所犯上開未領有廢棄物清除許可證或核備文件，而從事廢棄
    物清除罪名，有想像競合犯之裁判上一罪關係，應從一重處斷，爰不另為無罪之
    諭知。
據上論斷，應依刑事訴訟法第二百九十九條第一項前段，廢棄物清理法第二十二條第
二項第四款，刑法第十一條前段、第二十八條、第七十四條第一款，判決如主文。
本案經檢察官林俊良到庭執行職務
中      華      民      國      八十九    年      十      月    十八    日
                                      臺灣嘉義地方法院刑事第三庭
                                          法  官  許  進  國
右正本證明與原本無異。
如不服本判決，應於判決送達後十日內向本院提出上訴狀( 應附繕本 )。
中      華      民國      八十九    年      十      月    二十    日
                                          書記官  李  彩  娥
附錄法條：廢棄物清理法第二十二條第二項第四款：
有左列情形之一者，處一年以上五年以下有期徒刑，得併科一百萬元以下罰金︰
    四  未依第二十條規定領有廢棄物清除、處理許可證或核備文件，從事廢棄物貯
        存、清除、處理，或未依廢棄物清除、處理許可證或核備文件內容貯存、清
        除、處理廢棄物者。


司法院資訊處製作；財團法人民間司法改革基金會備份。
